最高法院刑事判決　　　　　　　　　　　　　　　八十六年度台上字第五六○五號
　　上　訴　人　甲○○
右上訴人因違反麻醉藥品管理條例案件，不服台灣高等法院台南分院中華民國八十六
年六月卅日第二審更審判決（八十六年度上更(一)字第一七六號，起訴案號：台灣台南
地方法院檢察署八十五年度偵字第三七五八、三九一○號），提起上訴，本院判決如
左：
    主  文
原判決撤銷，發回台灣高等法院台南分院。
    理  由
本件原判決認定上訴人甲○○基於意圖營利之概括犯意，分別於民國八十五年二月上
旬及中旬在台南市○○街高岡屋茶坊，連續二次非法販賣價值各為新台幣（下同）二
千元之安非他命予吳政祥等情，因而撤銷第一審關於此部分之判決，改判仍論處上訴
人連續非法販賣化學合成麻醉藥品罪刑，固非無見。
惟查：被告（包括共同被告及牽連被告）之自白，不得作為有罪判決之唯一證據，仍
應調查其他必要之證據，以察其是否與事實相符，刑事訴訟法第一百五十六條第二項
定有明文，立法目的，在以補強證據擔保自白之真實性，亦即以補強證據之存在，藉
以限制自白在證據上之價值，俾發現實質的真實。故被告雖經自白，然若無其他補強
證據，足以擔保其自白確與事實相符，該自白仍非刑事訴訟法上得據之為認定被告犯
罪事實之證據，當不得單憑此而為被告不利之認定。本件原判決認定上訴人有連續非
法販賣化學合成麻醉藥品犯行，係以第一審共同被告吳政祥之自白為唯一判決基礎，
但依卷內資料，吳政祥於警訊時問：「你吸食之安非他命來源﹖」據答稱：「皆是李
文考給我的」（南市警二刑偵字第一○二號卷第十一頁反面），於檢察官偵查時改稱
：「向甲○○買的，買過二次，每包二千元」、「第一次是今年（八十五年）二月份
在新美街高岡屋茶坊，第二次也是二月份同一地點，二次相隔約十天左右，第一次在
二月份上旬」（偵字第三七五八號卷第廿二頁反面、第廿三頁），於第一審又稱：「
向甲○○買過二次，是在新美街高岡屋茶坊，時間在二月下旬到三月下旬，……一次
二千元，一次一千元」（第一審卷第五十二頁），於原審又先後供稱：「是買二次，
每次二千元，時間忘記了」（原審上訴字卷第五十七頁）、「是在八十五年二月中旬
分別向甲○○買二次，均二千元」（更一卷第四十頁反面、第四十一頁）各云云，前
後所供，殊不一致，實情究何﹖原審未詳予究明，亦未進一步就其他證據為必要之調
查，以察明吳政祥之上開自白是否確與事實相符，竟俱採其上開前後不一之供述為唯
一判決基礎，與證據法則自難謂無違而不足以昭折服，上訴意旨指摘原判決違法，非
無理由，認仍應發回更審，期臻翔適。又原審審判長法官林永茂與本院法官林永茂僅
係同名同姓，並非同一人，併此明。
據上論結，應依刑事訴訟法第三百九十七條、第四百零一條，判決如主文。
中      華      民      國    八十六    年      九      月     二十四   日
                              最高法院刑事第四庭
                                  審判長法官  莊  來  成
                                        法官  曾  有  田
                                        法官  王  德  雲
                                        法官  謝  俊  雄
                                        法官  林  永  茂
      右正本證明與原本無異
                                              書  記  官
中      華      民      國    八十六    年      十      月     一       日
